臺灣高等法院交通事件裁定　　　　　　 94年度交抗字第338號
抗　告　人　甲○○
即受處分人
上列抗告人因違反道路交通管理處罰條例案件，不服臺灣桃園地
方法院，中華民國94年4月19日所為裁定（94年度交聲字第132號
），提起抗告，本院裁定如下：
    主  文
抗告駁回。
    理  由
一、本件抗告人甲○○以其於民國（下同）九十年間購買之ＫＷ
    －七００一號自用小客車，因車撞毀置於路邊，被以廢棄物
    處理而遍尋不著，以致無法處置，詎料竟因違規遭裁罰及舉
    發為由，提出聲明異議。原裁定以抗告人因駕駛該車遭裁罰
    及舉發之違規事件共如附表所示之七件，經查其中附表編號
    一、二所示二件之裁決書，係於九十三年十一月三十日送達
    於桃園縣中壢市○○路○段四一五之一號四樓抗告人住所經
    簽收在案，然抗告人竟遲至九十三年十二月二十四日日始為
    異議，顯已逾越聲明異議之不變期間，至其餘如附表編號三
    至六所示部分，均俱未經主管機關裁決，附表編號七所示部
    分，業經桃園縣政府註銷該舉發通知單等情，因認本件聲明
    不合法定上之程式，而駁回抗告人之聲明異議，經核於法並
    無違誤，應予維持。
二、抗告意旨略以：原裁定正本誤載聲明異議期間為二十日，抗
    告人戶籍設於中壢龍岡路二段四一五之一號四樓無誤，與通
    訊住址原本就不同，故處分機關將裁定書寄此，抗告人當然
    未收到，乃經許久，抗人之妻前往信箱查看才拿郵局通知書
    前往領取，戶籍雖設此但未住此處，並非如裁定書所述嗣後
    再陳報中壢龍岡路二段後興路二三八號之住所，抗告人於九
    十三年十一月三十日收到處分機關之違反道路交通管理事件
    裁決書後，即其提出申訴，一再請其提出罰單、照片，但未
    出示，即作裁決，顯然處機關未經查證草率作出處分，令人
    難服，抗告人於九十三年十二月十六日收到申訴回函，要抗
    告人提供資料，然抗告人若有相關資料，又何苦要求處分機
    關提示罰單及照片比對？一個單純事件無法處理卻要抗告人
    轉向法院提出聲明異議，然就在此時聲明異議期間失效而被
    台灣桃園地方法院裁定駁回，按聲明異議期間為法定不變期
    間不得率予伸張，惟當事人不能遵守該項期間之原因，如非
    由於自己之過失所致者，自應准其回復原狀，此觀刑事訴訟
    法第六十七條第一項規定可知，按專司審判業務之法院，亦
    會將上訴期間誤植，更何況原處分機關於九十三年十二月十
    六日回函與抗告人，抗告人即時提出聲明異議狀，經推算並
    未超過聲明異議期間，實非抗告人遲誤聲明異議期間，應准
    回復原狀為是等語。
三、經查：
  (一)按受處分人，不服第八條主管機關所為之處罰，得於接到裁
    決書之翌日起二十日內，向管轄地方法院聲明異議。道路交
    通管理處罰條例第八十一條第一項定有明文。又交通法庭認
    聲明異議不合法律上之程式或其異議權已經喪失者，應以裁
    定駁回之。復為道路交通案件處理辦法第十八條前段所明定
    。又送達，於應受送達人之住居所、事務所或營業所為之。
    於應送達處所不獲會晤應受送達人時，得將文書付與有辨別
    事理能力之同居人、受僱人或應送達處所之接收郵件人員。
    行政程序法第七十二第一項、七十三條第一項亦分別定有明
    文。查如附表編號一、二所示之兩件裁決書，均係於九十三
    年十一月三十日送達於抗告人之住所即桃園縣中壢龍岡路二
    段四一五之一號四樓，由抗告人之同居人即其配偶李茜葦收
    受，有郵政機關之送達回執影本二紙在卷可稽（原審卷第十
    二頁，該送達回執除蓋用李茜葦之印文並註明「妻代」外，
    並同時蓋有抗告人之印文），而抗告人之住所確為上開地址
    ，除據抗告人自承不諱外，並有法務部戶役政連結作業系統
    之各人戶籍基本資料足憑（原審卷第四十三頁），抗告人於
    抗告狀內復自陳於當日收到裁決書等語，則該兩件裁決書自
    係於九十三年十一月三十日已合法送達，要無疑義。故就該
    兩件裁決書合法送達之翌日起算，扣除在途期間一日後，聲
    明異議期間至九十三年十二月二十一日即已屆滿（該日為星
    期二），乃抗告人遲至九十三年十二月二十四日始向原處分
    機關聲明異議，顯然已經逾越二十日之法定期間而不合法律
    上之程式，原裁定因而駁回抗告人之聲明異議，於法洵無不
    合。
  (二)次查受處分人得於接到裁決書之翌日起二十日內，向管轄地
    方法院聲明異議，係法律明確規定之事項，且原裁決書均明
    確附記有「一、受處分人不服處罰者，得於接到裁決書之翌
    日起二十日內，以司法狀紙提出聲明異議，載明裁決日期、
    字號及理由，交由本（中壢監理站）轉送管轄地方法院。」
    等文句極為明確（見原審卷第十、十一頁），抗告人自不容
    諉為不知。至於抗告人雖於九十三年十二月二日向中壢監理
    站提出申訴，並經該站通知抗告人提供該車遭廢棄清理拖吊
    之相關證明以便查證等語（原審卷第十九、二十頁），惟抗
    告人申訴之違規案件共有七件，經裁決者僅前述二件，當時
    尚有另五件未經裁決，監理機關能依據抗告人之陳訴調查處
    理者僅為未經裁決之另五件違規事件而已，而已經裁決處罰
    之道路交通管理處罰案件之法定救濟程序僅為聲明異議而已
    ，故中壢監理站函覆抗告人之函件內容主要應僅係針對尚未
    裁決之五件違規事件而為，對業經依法裁決之案件應依聲明
    異議程序尋求救濟之法定程序並無影響，抗告意旨指稱原處
    分機關於九十三年十二月十六日回函時，抗告人即時提出聲
    明異議狀，經推算並未超過聲明異議期間乙節，自屬誤會。
    。本件抗告人收送裁決書之合法送達後，未於法定不變期間
    內聲明異議，反就經裁決之兩件違規案件連同未經裁決之其
    他五件一併向原處分機關陳訴，嗣後再提出聲明異議，則本
    件之遲誤聲明異議期間，自係出於抗告人本身之過失所致，
    當無聲請回復原狀之可言。再查聲請回復原狀，應於原因消
    滅後五日內，以書狀向原審法院為之，並應同時補行期間內
    應為之訴訟行為，為刑事訴訟法第六十七條第一項、第六十
    八條第一項、第三項所明定。退而言之，本件即使如抗告人
    所稱非因其過失而遲誤聲明異議期間，亦應於提起本件聲明
    異議時同時向原審法院聲請回復原狀，抗告人未為此舉，遲
    至提起本件抗告時始主張得回復原狀云云，亦不合法定程式
    ，無從准許。
  (三)綜上所述，本件抗告為無理由，應予駁回。
四、本件依卷附之汽車車籍查詢資料（原審卷第十八頁）以觀，
    該ＫＷ－七００一號自用小客車係裕隆廠牌，而部分違規採
    證照片所示（原審卷第二十四、二十五、二十八頁），違規
    車輛係三陽廠牌喜美小客車，兩者並不相符，故極有可能係
    他車懸掛前開小客車之號牌行駛，然而本件抗告人之聲明異
    議不合法律上之程式，本院已無從予以審酌救濟，併此指明
    。
五、據上論結，應依道路交通案件處理辦法第二十六條、刑事訴
    訟法第四百十二條，裁定如主文。
中　　華　　民　　國　　94　　年　　9 　　月　　26　　日
                  交通法庭審判長法　官  宋  祺
　　　　　　　　　　　　　　　　法  官  陳憲裕
　　　　　　　　　　　　　　　　法  官  蔡明宏
以上正本證明與原本無異。
不得再抗告。
                                書記官  蔡慧娟
中　　華　　民　　國　　94　　年　　9 　　月　　28　　日
附表：
┌──┬─────┬─────┬──────┬──────┬───────┐
│編號│裁決字號  │處罰主文  │原舉發單字號│違規時地    │違規情形      │
├──┼─────┼─────┼──────┼──────┼───────┤
│ 1  │壢監裁字第│罰鍰新臺幣│內政部警政署│90年12月10日│速限100 公里，│
│    │裁53-ZC514│（下同）60│國道公路警察│15 時1分許，│時速113 公里，│
│    │606號     │00元，並記│局公警局交字│在國道一號北│超速13公里。  │
│    │          │違規點數1 │第ZC514606號│向215 公里處│              │
│    │          │點。      │            │。          │              │
├──┼─────┼─────┼──────┼──────┼───────┤
│ 2  │壢監裁字第│罰鍰6000元│內政部警政署│91年1 月1 日│速限100 公里，│
│    │裁53-ZD021│。        │國道公路警察│14時10分許，│時速122 公里，│
│    │7656號    │          │局公警局交字│在國道一號南│超速22公里。  │
│    │          │          │第ZD0000000 │向255 公里處│              │
│    │          │          │號          │。          │              │
├──┼─────┼─────┼──────┼──────┼───────┤
│ 3  │未裁決    │未裁決    │內政部警政署│91年2 月13日│速限100 公里，│
│    │          │          │國道公路警察│10時10分許，│時速116 公里，│
│    │          │          │局公警局交字│在國道一號北│超速16公里。  │
│    │          │          │第ZB0000000 │向115 公里處│              │
│    │          │          │號          │。          │              │
├──┼─────┼─────┼──────┼──────┼───────┤
│ 4  │未裁決    │未裁決    │內政部警政署│91年1 月30日│速限100 公里，│
│    │          │          │國道公路警察│10時34分許，│時速116 公里，│
│    │          │          │局公警局交字│在國道一號北│超速16公里。  │
│    │          │          │第ZD0000000 │向215 公里處│              │
│    │          │          │號          │。          │              │
├──┼─────┼─────┼──────┼──────┼───────┤
│ 5  │未裁決    │未裁決    │內政部警政署│91年1 月1 日│速限100 公里，│
│    │          │          │國道公路警察│13時57分許，│時速114 公里，│
│    │          │          │局公警局交字│在國道一號南│超速14公里。  │
│    │          │          │第ZD0000000 │向238 公里處│              │
│    │          │          │號          │。          │              │
├──┼─────┼─────┼──────┼──────┼───────┤
│ 6  │未裁決    │未裁決    │內政部警政署│90年12月24日│速限100 公里，│
│    │          │          │國道公路警察│7 時9 分許，│時速121 公里，│
│    │          │          │局公警局交字│在國道一號北│超速21公里。  │
│    │          │          │第ZD0000000 │向241 公里處│              │
│    │          │          │號          │。          │              │
├──┼─────┼─────┼──────┼──────┼───────┤
│ 7  │已註銷    │已註銷    │桃園縣政府桃│90年11月13日│在道路收費停車│
│    │          │          │府交停字第D0│14時30許，在│處所停車不依規│
│    │          │          │T076070號   │桃園縣桃園市│定繳費。      │
│    │          │          │            │之臺灣桃園地│              │
│    │          │          │            │方法院。    │              │
└──┴─────┴─────┴──────┴──────┴───────┘
